【裁判字號】    98,交易,508
【裁判日期】    990319
【裁判案由】    過失傷害
【裁判全文】
臺灣板橋地方法院刑事判決             98年度交易字第508號
公  訴  人  臺灣板橋地方法院檢察署檢察官
被      告  丁○○
選任辯護人  胡峰賓律師
上列被告因過失傷害案件，經檢察官提起公訴（98年度調偵字第
602號），本院判決如下：
    主  文
丁○○從事業務之人，因業務上之過失傷害人致重傷，處有期徒
刑肆月，如易科罰金，以新臺幣壹仟元折算壹日。
    事  實
一、丁○○係成衣業者，平日駕駛車輛載送貨物，係以駕駛為其
    附隨業務，其於民國97年12月4 日11時40分許，駕駛車牌號
    碼8K-1271 號自用小客貨車，沿臺北縣蘆洲市○○路往中正
    路方向行駛，途經光明路與長樂路交岔路口時，丁○○本應
    注意其所行駛之道路即光明路屬支線道，長樂路則屬幹線道
    ，且當時在該路口之光明路上之紅綠燈號誌係為閃光紅燈，
    用以警告沿光明路行駛之車輛，於行駛至該路口時，應讓長
    樂路之車輛優先通行，並應注意車前狀況，隨時採取必要之
    安全措施，且當時天候佳，路面乾燥、無缺陷，道路無障礙
    物，視距良好，並無不能注意之情形，竟疏未注意及此，貿
    然駛入該路口；適有丙○○於酒後注意力已然降低之情形下
    ，仍騎乘車牌號碼QU5-892 號輕型機車，沿長樂路往蘆洲市
    區方向行駛，於接近上開路口時，本應注意路口閃黃燈之警
    告號誌減速慢行並注意車前狀況，客觀上亦無不能注意之情
    形，竟疏於注意，未減速慢行而貿然駛入該路口，以致所騎
    機車車頭撞及丁○○所駕車輛右側車身，丙○○因而人車倒
    地，造成其外傷性腦出血及腦腫，經緊急送往財團法人新光
    吳火獅紀念醫院（以下簡稱「新光醫院」）救治，接受多次
    手術治療及復健後，仍有時呈現語言混亂及易怒之情緒表現
    等於身體健康重大難治之重傷害。嗣丁○○肇事後，於處理
    之員警到達現場時，向員警自首為車禍肇事之人，並接受裁
    判。
二、案經丙○○之配偶己○○訴由臺北縣政府警察局蘆洲分局報
    請臺灣板橋地方法院檢察署檢察官偵查起訴。
    理  由
一、按被告以外之人於審判外之言詞或書面陳述，除法律有規定
    外，不得作為證據，刑事訴訟法第159 條第1 項雖定有明文
    ；惟按被告以外之人於審判外之陳述，雖不符前四條之規定
    ，而經當事人於審判程序同意作為證據，法院審酌該言詞陳
    述或書面陳述作成時之情況，認為適當者，亦得為證據。當
    事人、代理人或辯護人於法院調查證據時，知有第159 條第
    1 項不得為證據之情形，而未於言詞辯論終結前聲明異議者
    ，視為有前項之同意，刑事訴訟法第159 條之5 亦有明定。
    經查，本判決以下所引證據經本院於審判期日調查證據時提
    示被告並告以要旨後，公訴人、被告及其辯護人均未於言詞
    辯論終結前就證據能力表示爭執，且本院審酌前揭證據之作
    成或取得，復無基於不正方法或顯不可信之情形，揆諸前揭
    規定，應均有證據能力。
二、訊據被告丁○○對於其在上揭時地與被害人丙○○發生車禍
    ，致丙○○受傷之事實固坦承不諱，惟矢口否認其本人應負
    業務過失致重傷之罪責，辯稱：我是成衣業者，但平常不會
    開車送貨，開車並不是我的業務，而且我當天也沒有載貨，
    我是開車去找朋友；我開車經過上開路口時，我前進方向的
    路口號誌之綠燈，所以我才開過去，是被害人騎機車闖越路
    口，撞到我左側車身而跌倒受傷，我於本件車禍並沒有過失
    ；而被害人送醫經過治療之後，已經能夠走動和說話，也並
    沒有造成重傷的情形云云。
三、經查：
    (一)按刑法上所謂業務係指以反覆同種類之行為為目的之社會
      活動而言，至於其報酬之有無，是否以營利為目的，均非
      所問，只須其具有反覆繼續性，即屬之。又從事駕駛業務
      之人，對於駕駛中發生危險之認識能力，較一般人為強，
      故法律上課以較高之注意義務，換言之，其避免發生駕駛
      危險之期待可能性較常人為高，故其違反注意義務之可責
      性自亦較重，從事駕駛業務之人，其於下班後駕駛自用小
      客車，其駕駛仍屬繼續反覆同種類之駕駛行為，自不失為
      駕駛之業務上行為之性質，其過失自應以業務過失論處（
      最高法院判決89年台上字第6774號、90年台非字第341 號
      判決參照）。又上訴人所駕駛之客貨兩用車，係以之為販
      賣錄音帶所用，其本人並以販賣錄音帶為業，故其駕駛該
      車本屬其社會活動之一，在社會上有其特殊之屬性（地位
      ），其本於此項屬性（地位）而駕車，自屬基於社會生活
      上之地位而反覆執行事務，因之，在此地位之駕車，不問
      其目的為何，均應認其係業務之範圍。上訴人徒以其時非
      用以運載錄音帶，即謂非業務行為，難認有理由，此亦有
      最高法院75年台上字第1658號判決要旨可資參照。是參以
      被告於偵查中供稱：我是做成衣的，前揭廂型車是拿來載
      貨之用等語以觀（見98年度偵字第1848號卷第21頁），本
      件被告既係成衣業者，復駕駛其所有客貨兩用之小客貨車
      行駛於道路上，揆諸前開說明，不論車禍發生當時被告有
      無載貨或是否僅係開車去找朋友，其駕駛該車輛之行為均
      顯屬其附隨之業務行為無疑。至被告於本院審理中翻異前
      詞，辯稱其成衣均係由小貨卡運送，不是用上開小客貨車
      運送成衣云云，要屬事後卸責之詞，不足採信。
    (二)又查，本件被害人丙○○因前揭車禍受傷送醫急診，因外
      傷性腦出血及腦腫，於97年12月4 日在新光醫院施行開顱
      手術移除血腫併放置腦壓監測器，又於98年1 月6 日進行
      頭骨修補手術，於同年月12日出院，出院後持續於門診追
      蹤治療，於98年4 月13日仍有意識偶而出現混亂及語言理
      解能力受損；於同年5 月24日仍有語言能力部分受損，無
      法流暢地表達意見且有間歇性意識障礙發生，仍無法恢復
      受傷前之狀況；迄至同年10月21日，被害人丙○○雖可自
      行行走及言語，但仍有時呈現言語混亂及易怒之情緒表現
      等情，此有該醫院診斷證明書二紙及病歷摘要紀錄紙二紙
      在卷可考（見98年度偵字第1848號卷第24頁、98年度調偵
      字第602 號卷第39、49頁，本院卷第54頁）。足見被害人
      因本件車禍受傷後，受有腦部出血血腫之傷害而接受外科
      手術治療，術後病況雖有逐漸改善，惟仍不免有語言混亂
      及情緒易怒之後遺症，核其情狀自屬於身體健康有重大難
      治之情形無訛，辯護意旨空言否認被害人所受之傷害為重
      傷，自非可採。
    (三)本件被告於行經前開路口時，該路口之紅綠燈號誌並未正
      常運作，均變為閃光號誌，被告本應注意車前狀況，又無
      不能注意之情形，竟疏未注意車前狀況而而貿然駛入路口
      ，致生本件車禍等情，有下列證據可資證明：
      1.證人戊○○於本院審理中證稱：97年12月4 日上午，當
        時我在蘆洲市○○路與長樂街的交叉口附近的工地，我
        在那邊作工作記錄。當天中午12時許，我聽到碰的一聲
        ，我爬上我們工地探頭出圍牆，發現有一個婦人倒在地
        上，因為我怕現場受到破壞，我就拿起相機把路人倒在
        地上的狀況拍下來，並且把照片交給交通隊的人。那段
        期間我們幾乎每天都在那裡，之前都有紅綠燈，不知道
        為何在這件事發生的前幾天光明路上的燈號變成紅燈、
        黃燈、紅燈、黃燈這樣子閃爍，差不多有四、五天之久
        ，有時候到晚上就回復正常。我印象中當時光明路是閃
        紅燈，長樂路是閃黃燈，交互閃。我吃飽午餐一點多的
        時候，我看到交通警察在現場拍號誌燈，那時候號誌燈
        已經恢復成紅燈、綠燈的正常情形。我的工地是在長樂
        路上，我是從工地側門，也就是長樂路上面出來，是在
        上開路口的南邊，我是往北看那個路口，我從工地拍完
        照之後，有再走出來另外一個方向拍光明路方向的照片
        ，我有看到長樂路上的號誌是紅燈、黃燈、紅燈、黃燈
        這樣子閃等語（見本院卷第75-77 頁）。
      2.證人甲○○於本院審理中證稱：97年12月4 日中午左右
        ，我從鷺江國中要回家，從長樂路出來，要經過光明路
        口，往蘆洲市區的方向前去，之前有經過兩個紅綠燈，
        第三個長樂路與光明路口的紅綠燈是閃黃燈，不是綠燈
        變成黃燈，而是一直閃黃燈。因為該路口有工地圍籬，
        看不到光明路的來車，所以我有減速，時速差不多20-3
        0 公里，停頓一下，就發現我的左手邊有一台機車從我
        後面衝過去，車禍就發生了。我當時沒有注意另一邊的
        號誌燈為何。我當下我就拿起電話報警，可是我不知道
        那條路，就把電話交給後面的小男生，麻煩他跟警察講
        哪裡發生車禍，然後我就先走了，我沒有看到救護車來
        之後的情形等語（見本院卷第77-79 頁）。
      3.證人庚○○於本院審理中證稱：97年12月4 日中午我有
        在長樂路跟光明路口那邊的一塊空地搭鐵架，有聽到碰
        一聲，轉頭過去時看到發生車禍，我是在圍籬的裡面，
        但鐵架有十台尺高，所以在上面看的到。我當時看到長
        樂路的交通號誌是閃燈，沒有紅綠燈，閃什麼燈我忘了
        。那個路口有時候有紅綠燈，有時候就會變成閃燈，車
        禍發生後我轉頭過去看是閃燈沒錯，我是看到路口慈濟
        在蓋大樓的白色圍籬兩邊十字路口，兩個方向的號誌都
        是閃燈，也就是長樂路與光明路兩方向的號誌都是閃燈
        。我當天早上八點多還是九點多去那邊工作時，那個路
        口還是紅綠燈，但是一邊工作時，卻發現該處的路口有
        時候會變成閃燈，有時又是紅綠燈等語（見本院卷第15
        9-161 頁）。
      4.查證人戊○○、甲○○、庚○○均係與被告及被害人毫
        不相識之路人，渠三人均係偶然出現於案發時地之目擊
        證人，且均一致證稱案發當時前揭路口之交通號誌並非
        正常之紅綠燈運作，而係閃燈號誌。揆諸常情，前揭證
        人三人所為之證言既屬對不具複雜性之客觀事實之陳述
        ，並無需任何特別經驗、知識即可輕易認知，復互核完
        全相符，自無誤認之可能，渠三人所言應屬堅實可信。
        從而，本件被告駕車行經前開路口時，該路口之號誌應
        係閃燈，被告行駛於支線道上，未能依閃燈號誌之警告
        減速慢行並注意車前狀況，致生本件車禍，自有過失無
        疑。
    (四)辯護意旨雖以：依現場拍攝之照片，於救護車抵達現場時
      ，前揭光明路與長樂路口之號誌有攝得號誌為綠燈之情形
      ，可見當時上開路口之紅綠燈為正常運作，並非閃燈號誌
      ，本件被告係依綠燈指示通行，並無過失云云。惟查：依
      本件卷附採證照片所示固然顯示前揭路口之號誌有出現綠
      燈之情形，惟採證照片拍攝之時間均係在本件車禍發生之
      後，並不能完全代表車禍發生當時號誌運作之狀況，其理
      甚明。況且，前開路口之號誌於案發前後時常有不正常運
      作之情況，除業據前揭證人戊○○、庚○○證述明確外，
      亦有證人乙○○於本院審理中證稱：97年12月4 日下午2
      點左右，我有在長樂路與光明路口，因為我每天下午2 點
      到6 點都會去那裡賣蔥油餅。當天我有看到一台小客車和
      一台廂型車發生車禍，當時那個路口紅綠燈壞掉，兩個方
      向、十字路口的四個號誌都是閃燈。那個號誌在車禍前幾
      天就已經壞掉了，沒有正常的運作，有時候閃紅燈，有時
      候閃黃燈，有時候閃綠燈。當時警察有問我，我說已經壞
      好幾天了，後來又隔了四、五天還是五、六天，才有來修
      理等語甚明（見本院卷第170-17 2頁）；此核與證人即到
      場處理之員警洪登隆於本院審理中證稱：本件車禍發生之
      後，伊收到通知到場處理時，該路口之紅綠燈是正常運作
      ，伊也沒有調整現場的號誌燈號等語參互以觀（見本院卷
      第170-171 頁），亦足以推論上開路口之號誌在未經警員
      調整之狀況下，雖曾一度恢復紅綠燈之正常運作，卻在當
      日下午又自行故障變為閃燈號誌。由此可見上開路口之號
      誌於本案發生前後顯然處於隨時可能故障之狀態，故該號
      誌雖於救護車抵達或員警洪登隆到場處理時顯示紅綠燈之
      正常運作，惟仍不能排除於車禍當時係處於故障之閃燈情
      形之高度可能性。從而，本院自難僅憑前開事後採證照片
      中前開號誌有出現綠燈亮起之情形，即遽認前揭目擊證人
      戊○○、甲○○、庚○○等人所言俱不可信，是辯護人前
      揭所辯尚非可採。
    (五)辯護意旨又以：依卷附採證照片所示，本件車禍發生當時
      被害人騎機車於長樂路行進方向之對向路口因號誌缺損紅
      燈之部分，所以可能變成閃黃燈，但被告駕車於光明路之
      行進方向號誌沒有損壞，是紅綠燈之正常運作，被告依綠
      燈通行，並無過失云云。經查：依現場採證照片所示，上
      開路口於長樂路往光復路（即往蘆洲市區）方向之號誌雖
      確有缺損紅燈之事實，惟此種於十字路口有一支號誌有紅
      燈缺損情形，並不會影響其他路口的號誌變化，因為號誌
      是有各自的線路，在這支紅燈缺損的號誌上，黃燈、綠燈
      也會正常顯示，只是會跳過紅燈這個燈號，並不會直接變
      成閃黃燈等情，業據證人即到場處理之員警洪登隆於本院
      審理中證述甚明（見本院卷第171-172 頁）。是以本件前
      開紅燈缺損之號誌於前開案發當時係閃黃燈一節，既據當
      時與被告同向行駛之證人甲○○證述明確如前，自可推認
      前開號誌於案發當時確實並非處於紅綠燈正常運作之狀態
      ，殆無疑義。辯護意旨前揭所辯亦非可信。
    (六)末查，本件被告固有過失，惟被害人丙○○於前揭時地見
      上開路口係閃黃燈之警告號誌，卻未減速慢行等情，業據
      證人甲○○證述甚明，業見前述；且被害人丙○○有酒後
      駕車之情形，送醫急救後經檢驗血中酒精濃度達40.19mg/
      dl一節，亦有新光醫院生化檢查報告單一份附卷可考（見
      98年度偵字第1848號卷第18頁）；再者，依現場採證之車
      損照片以觀，本件確係被害人騎乘機車之車頭撞擊被告駕
      駛小客貨車之車側，亦足以證明被告駕車應較被害人騎車
      更早進入該路口無疑。是以被害人丙○○於本件車禍亦同
      有過失，且過失程度應較被告為重。
    (七)此外，並有臺北縣政府警察局蘆洲分局道路交通事故現場
      圖、道路交通事故調查報告表、現場暨車損採證照片等件
      在卷可稽。綜上所述，被告所辯與客觀事證不符，不足採
      信。本件事證明確，被告犯行堪予認定。
四、核被告丁○○所為係犯刑法第284 條第2 項後段之業務過失
    傷害致重傷罪。被告於肇事後停留於現場向到場處理之員警
    自承為肇事者並接受裁判，有臺北縣政府警察局蘆洲分局道
    路交通事故肇事人自首情形紀錄表一紙在卷可按（見偵字卷
    第23頁），爰依法減輕其刑。爰審酌被告並無前科，素行尚
    可，其本件過失程度雖非甚重，且被害人同有過失，惟本件
    車禍造成被害人重大難治之傷害，所生危害非輕，又被告犯
    後飾詞狡辯，毫無悔意，復拒絕賠償被害人之損害，態度不
    佳等一切情狀，量處如主文所示之刑，並諭知易科罰金之折
    算標準，以示懲儆。
據上論斷，應依刑事訴訟法第299 條第1 項前段，刑法第284 條
第2 項後段、第62條前段、第41條第1 項前段，刑法施行法第1
條之1 ，判決如主文。
本案經檢察官林常智到庭執行職務。
中    華    民    國    99    年    3     月    19    日
                        交通法庭法  官  許映鈞
以上正本證明與原本無異。
如不服本判決應於收受判決後10日內向本院提出上訴書狀，並
應敘述具體理由。其未敘述上訴理由者，應於上訴期間屆滿後
20日內向本院補提理由書（均須按他造當事人之人數附繕本）
「切勿逕送上級法院」。
                                書記官  阮旭家
中    華    民    國    99    年    3     月    19    日
附錄本案論罪科刑法條全文
中華民國刑法第284條
因過失傷害人者，處 6 月以下有期徒刑、拘役或 5 百元以下罰
金，致重傷者，處 1 年以下有期徒刑、拘役或 5 百元以下罰金
。
從事業務之人，因業務上之過失傷害人者，處 1 年以下有期徒
刑、拘役或 1 千元以下罰金，致重傷者，處 3 年以下有期徒刑
、拘役或 2 千元以下罰金。

司法院資訊處製作；財團法人民間司法改革基金會備份。
